臺灣臺南地方法院刑事裁定　　　　　　　 99年度訴字第849號
公　訴　人　臺灣臺南地方法院檢察署檢察官
聲　請　人
即 告訴 人　葉和田
告訴代理人　李家鳳律師
上列聲請人即告訴人因被告違反森林法案件，聲請發還扣押物，
本院裁定如下：
    主  文
聲請駁回。
    理  由
一、聲請意旨略以：本案被竊取之柚木經告訴人葉和田報警後已
    循線查獲，並經臺灣臺南地方法院檢察署檢察官扣押在案，
    且並無第三人主張權利，告訴人為被害人，爰依刑事訴訟法
    第一百四十二條第一項規定聲請將扣案之柚木發還告訴人等
    語。
二、按扣押物若無留存之必要者，不待案件終結，應以法院之裁
    定或檢察官命令發還之；其係贓物而無第三人主張權利者，
    應發還被害人，刑事訴訟法第一百四十二條第一項定有明文
    。又按以動產所有權，或其他物權之移權或設定為目的，而
    善意受讓該動產之占有者，縱其讓與人無讓與之權利，其占
    有仍受法律之保護；盜贓或遺失物，如占有人由拍賣或公共
    市場或由販賣與其物同種之物之商人，以善意買得者，非償
    還其支出之價金，不得回復其物，民法第九百四十八條、第
    九百五十條亦定有明文。故扣押物若屬贓物，縱認該扣押物
    已無留存之必要，仍須於無第三人主張權利之情形下，法院
    始得逕以裁定發還之。若有第三人主張權利，因審理刑事案
    件之法院無認定權利歸屬之權限，自不能直接發還被害人，
    應由權利人另循民事訴訟程序解決，核先敘明。
三、經查，警方於民國九十八年七月二十二日十七時許，在臺中
    縣大甲鎮○○○路二之一號查扣，並責付由億原有限公司負
    責人陳昱廷保管之柚木二十五公噸，原係聲請人即告訴人所
    有乙節，業經聲請人陳明在卷，且有臺南市○○區○○段二
    七九之八地號土地現場照片、土地登記謄本及聲請人之戶籍
    謄本在卷可按。而本件被告葉俊宏、李其祥未經聲請人之同
    意，即自行僱工砍伐前揭扣案之柚木，因此涉犯竊盜罪嫌，
    經臺灣臺南地方法院檢察署檢察官提起公訴後，業由本院判
    決在案，亦有判決書一份附卷可稽。惟查，被告李其祥在竊
    得上開柚木後，即將上開柚木以新臺幣十五萬三千元之代價
    ，出售予位於臺中市大甲區○○○路二之一號億原有限公司
    負責人陳昱廷，此等情事，除據證人陳昱廷於警、偵訊中證
    述在卷外，並有證人陳昱廷提出之郵政國內匯款執據一紙附
    卷為憑。而出資購買取得上開柚木之陳昱廷業已具狀表示上
    開柚木係其以合法買賣取得，故不同意將上開扣案物品發還
    予聲請人，有證人陳昱廷於一○○年四月二日出具之函文一
    紙附卷可憑。故本件證人陳昱廷是否受民法動產善意受讓之
    保護，仍有疑義，本件尚非無第三人主張權利，核與刑事訴
    訟法第一百四十二條第一項後段所規定之要件有悖，綜上說
    明，聲請人聲請發還扣押物，本院認不應准許，爰裁定如主
    文。
四、依刑事訴訟法第二百二十條，裁定如主文。
中    華    民    國   100    年    4     月    12    日
            刑事第十四庭  審判長法  官  陳金虎
                                法  官  周紹武
                                法  官  孫淑玉
以上正本證明與原本無異。
如不服本裁定應於送達後5日內向本院提出抗告狀（應附繕本）
。
                                書記官  方秀貞
中    華    民    國   100    年    4     月    12    日